【裁判字號】    97,訴,461
【裁判日期】    971128
【裁判案由】    債務不履行損害賠償
【裁判全文】
臺灣板橋地方法院民事判決               97年度訴字第461號
原      告  乙○○
                         號5.
訴訟代理人  連元龍律師
            陳建瑜律師
複  代理人  杜孟真律師
被      告  丙○○
                         1樓.
訴訟代理人  王東山律師
複  代理人  李美寬律師
            林孝甄律師
上列當事人間請求債務不履行損害賠償事件，本院於民國97年11
月10日言詞辯論終結，判決如下：
    主  文
原告之訴及假執行之聲請均駁回。
訴訟費用由原告負擔。
    事  實
一、原告起訴主張：原告向被告購買所有座落於台北縣中和市○
    ○○段頂南勢角小段64-110地號，面積56平方公尺，權利範
    圍五分之二，及基地座落上開土地同地段25166 、25167 建
    號，權利範圍全部，門牌號碼為台北縣中和市○○街93號1
    、2 樓之建物（下稱「系爭房地」），買賣價金總計新台幣
    （下同）1700萬元，雙方於民國96年7 月22日簽訂不動產買
    賣契約書，原告已付清全部價款，並於同年8 月28日完成交
    屋。系爭房地1 樓之騎樓部分業經外推打通為室內空間（下
    稱騎樓外推），延伸騎樓之前方亦經增建（下稱增建部分）
    ，兩造所簽之系爭房地買賣契約除了主建物之外，尚包含前
    開騎樓外推、增建部分。詎原告於點交系爭房地後，竟有第
    三人自稱係基地座落於台北縣中和市○○○段南勢角小段64
    -143地號土地之所有權人，向原告主張系爭房地增建部分占
    用到其土地，並要求原告應儘速自行拆除占用該土地之地上
    物，原告始知增建部分占用到他人之土地，此顯然與被告出
    售系爭房屋時，於『標的物現況說明書』上記載未占用他人
    土地之情形不同。另據原告嗣後向鄰居打聽之結果，竟發現
    債務人於出售系爭房地前一個月早已知情占用他人土地之事
    ，惟被告惡意於出售時時隱瞞未告知原告。原告遂發函要求
    被告應依法負瑕疵擔保及債務不履行相關責任，並請求被告
    負損害賠償責任，惟被告屢經催促，均置之不理。系爭房地
    因此受有價值減少318 萬7,096 元之損失，原告亦支出拆除
    費用4 萬7,500 元，受有精神損害80萬元，原告委由仲介另
    行出售系爭房地，另額外支出1 萬8,041 元，原告為向被告
    購買系爭房地向銀行貸款之利息損失共支出23萬3,327 元，
    爰依債務不履行之損害賠償責任請求被告給付原告400 萬元
    ，併請鈞院於聲明範圍內，依民法第359 條規定准予減少價
    金，令被告依不當得利規定返還該減少之價金等語。並聲明
    ：(一)被告應給付原告400 萬元，暨起訴狀送達之翌日起按年
    息百分之五計算之利息。(二)原告願供擔保請准予宣告假執行
    。
二、被告則以：系爭契約書所附之不動產說明書載明，買賣標的
    之範圍乃「主建物（住家用），主建物（騎樓），附屬建物
    （平台），附屬建物（儲藏室），主建物（住家用），附屬
    建物（陽台）」，是系爭買賣契約並不包含原告所指增建部
    分。至於系爭契約所附之建物現況確認表第2 項所註明「騎
    樓外推」，乃係指將原為騎樓之部分與原住家用之部分打通
    增建。而該騎樓本屬系爭建物主建物之一部，自無佔用他人
    土地之可能，被告於系爭契約第24頁（附表）標的物現況說
    明書第29項次「是否有占用他人土地之情形」，於「否」處
    打「ˇ」，自屬事實。原告已明知系爭增建部分為原承租人
    所搭建，該部分被告並無所有權，則被告就該部分自無擔保
    未占用他人土地之義務。而被告於出售前對於系爭增建部分
    有無占用他人土地乙事全然不知，且於系爭房地交屋前，被
    告亦從未受拆除之通知。況且原告亦明知系爭增建部分於租
    約到期後承租人將拆除該部分，足徵系爭增建部分對原告而
    言，並無任何利用之價值甚明。退步言之，縱認系爭增建部
    分屬兩造買賣範圍者，惟按系爭不動產買賣契約書附件「建
    物現況確認表」第2 項次已載有騎樓外推，且約定增建部分
    無所有權，並有被拆除之虞，若於交屋後始被通知拆除時，
    或買方自行變更使用致被通知拆除時，買方同意自行承擔風
    險，其相關之權利義務買方確已知悉等語，及系爭不動產買
    賣契約書附件【產權相關注意事項】第四點亦載有「增建部
    分（含頂樓、露台、夾層、一樓空地、平台、一樓圍牆、天
    井、防火巷、陽台外推、上下樓層打通之內梯等），無所有
    權，不保證過去沒有被通知拆除或未來不會被拆除及可永久
    使用，買方已知悉增建所在位置及其權利、義務」等語，足
    徵原告於買受系爭房地時已知有增建之事實，亦明知該增建
    部分有可能無所有權，有將來遭拆除之虞，是按民法第351
    條規定，被告自無庸負瑕疵擔保之責無疑。原告自不得因係
    爭增建部分遭拆除而請求被告負損害賠償責任。原告主張受
    有系爭房地價值減少之損害云云，洵屬無據。至於原告嗣後
    出售系爭房地所應繳納之土地增值稅及房貸利息乙節，實與
    本案無任何因果關係。原告亦未舉證說明，被告究係如何侵
    害其何種人格權，自不得據此請求精神慰撫金80萬元等語置
    辯。並聲明：原告之訴駁回，以及如受不利之判決，願供擔
    保請宣告免為假執行。
三、得心證之理由：
    兩造於上開時間就系爭房地訂立買賣契約，於96年8 月28日
    交屋時，主建物部分騎樓已打通為室內空間（騎樓外推），
    騎樓前方亦經增建，增建方式為上方搭建遮雨棚，地面部位
    以階梯平台墊高（增建部分），增建部分占用並非被告所有
    之臺北縣中和市○○○段南勢角小段64-143號土地等事實，
    為兩造所不爭執，並有原告提出之土地及建物謄本、不動產
    買賣契約書、不動產說明書、建物現狀確認表各1 件及照片
    7 幀在卷可憑（見本院卷第7-18頁、第54-65 頁），此部分
    事實堪信為真。惟原告主張上開增建部分亦屬系爭買賣契約
    之標的，被告則抗辯增建部分不屬於系爭買賣契約之標的，
    是本件之爭點即在於上開增建部分是否屬於系爭買賣契約標
    的之一部分？如是，上開增建部分因占用他人土地，被告之
    給付是否有瑕疵？被告是否應負瑕疵擔保責任？原告得否因
    此主張請求損害賠償或減少價金？茲析述如下：
  (一)系爭買賣契約第1 頁關於建築改良物標示，其中一樓部分記
    載為「主建物一層36.24 （平方公尺）騎樓13.79 附屬建物
    平台2.70儲藏室10.67 」（見本院卷第74頁）；而建物現狀
    確認表上關於買賣標的物現狀是否有增建或占用部分，除了
    「天台外推」、「陽台外推」打勾外，「其他」欄位亦打勾
    並手寫註記「騎樓外推、地下室增建」（見本院卷第80頁）
    ；又本件不動產說明書關於「建物現狀與管理使用情形」部
    分有記載「本案騎樓增建為室內面積使用，增建部分依現狀
    移轉」等語（見本院卷第93頁），以上有被告提出之契約書
    、建物現狀確認表及不動產說明書等在卷可稽，且前開建物
    現狀確認表、建物現狀與管理使用情形之註記部分，均經兩
    造在旁簽名確認，顯見兩造對於系爭建物之現狀情形均有清
    楚說明確認無誤。既然本件不動產說明書關於「建物現狀與
    管理使用情形」部分有記載「本案騎樓增建為室內面積使用
    ，增建部分依現狀移轉」等語，足認系爭買賣契約所稱「騎
    樓外推」乃是指主建物之騎樓部分增建為室內面積使用之部
    分，並不及於騎樓前方以上方搭建遮雨棚、地面以階梯平台
    墊高之露天方式增建之部分。原告主張上開增建部分亦屬系
    爭買賣契約之標的，尚不足採。況且證人甲○○（永慶房屋
    店長）於本院審理時具結證稱：「因為房屋有出租他人，所
    以我們要去現場換約時，兩造雙方也都有到現場」、「（問
    ：你是否知悉本件契約上所載的騎樓外推是指何處？）是指
    系爭房屋的騎樓部分已外推作為室內使用，在換約時被告也
    有跟買方說明他出租給承租方是主建物的部分，主建物的前
    方是承租方自己加建出去」、「我們當時在現場換約的時候
    ，賣方有告知我們他的建物的產權是到鐵捲門的下方，外面
    的部分是承租方所搭建出去」等語（見本院97年7 月17 日
    言詞辯論筆錄第4 、5 頁），更可見兩造均明確認知系爭買
    賣契約所指「騎樓外推」乃是將騎樓增建為室內空間使用部
    分，至於騎樓前方之增建部分係承租人所自行增建，並非在
    被告出售予原告之買賣標的物之範圍。
  (二)既然上開「增建部分」並非屬於系爭買賣契約標的之一部分
    ，則增建部分縱有占用他人土地，亦難認被告之給付有瑕疵
    。退萬步言，縱使認為「增建部分」亦屬於系爭買賣契約標
    的之一部分，惟原告已知悉被告有所有權之範圍僅止於鐵捲
    門下方，亦即「騎樓外推」部分，上開「增建部分」乃承租
    人自行增建，被告並無所有權之事實，且系爭不動產買賣契
    約書所附「建物現況確認表」第2 項載有騎樓外推，並約定
    「增建部分無所有權，並有被拆除之虞，若於交屋後始被通
    知拆除時，或買方自行變更使用致被通知拆除時，買方同意
    自行承擔風險，其相關之權利義務買方確已知悉」等語（見
    本院卷第80頁）；又本件不動產說明書關於「建物現狀與管
    理使用情形」部分第4 點亦載有「增建部分（含頂樓、露台
    、夾層、一樓空地、平台、一樓圍牆、天井、防火巷、陽台
    外推、上下樓層打通之內梯等），無所有權，不保證過去沒
    有被通知拆除或未來不會被拆除及可永久使用，買方已知悉
    增建所在位置及其權利、義務」等語（見本院卷第93頁）；
    再者，證人甲○○復證稱：「（問：當時在換約時，賣方有
    無告知買方租賃契約到期後，承租方即會將搭建出去的部分
    拆除？）賣方有說『合約到期後只要是承租方所裝潢的部分
    均要拆除』，但他並未特定指出是那個部分」等語（見本院
    上開言詞辯論筆錄第6 頁），以上均足徵原告於買受系爭房
    地時已知有增建之事實，亦明知該增建部分無所有權。既然
    原告於契約成立時，已知上開增建部分有權利之瑕疵，依照
    民法第351 條前段之規定，被告自無庸負瑕疵擔保之責。
  (三)雖系爭不動產買賣契約書所附「建物現況確認表」第2 項之
    約定事項載有「若增建部分於交屋前曾被拆除或曾被通知拆
    除或曾經其他區分所有權人或住戶主張權利時，不論賣方是
    否知悉，賣方均應負損害賠償責任或解約責任。」等語（見
    本院卷第80頁），惟原告所舉原證三之函文製作日期載為「
    96年10月25日」，已在被告96年8 月28日交屋之後，且該函
    文所載之地號位置並非系爭房屋騎樓前之土地地號，尚難認
    該函文與本件不動產買賣有何關聯，亦不能以此認定被告於
    出售系爭房地之前曾被通知拆除增建部分或曾經其他區分所
    有權人或住戶主張權利。再者，雖證人甲○○於本院審理時
    證稱：「我們是在案件交屋之後，買方打電話告知我地主有
    要求要他們返還系爭外推的部分，我知道後我有打電話給賣
    方（被告丙○○）說明此情況，賣方表示該路段每到選舉時
    期里長就會招集商家開會募集選舉經費，主要是有占用道路
    地的部分，最近一次賣方有參加開會，他到場知道是在談騎
    樓增建占用到路地的部分，他簽名後就離席了。」等語（見
    本院上開言詞辯論筆錄第4 頁），惟依據證人甲○○所言，
    被告所參與之會議乃里長召集商家募集選舉經費，縱有提及
    占用路地一事，然該等會議係里長為募集個人競選經費所召
    開，尚難認系爭增建部分於交屋前曾被拆除或被通知拆除，
    亦無證據證明有經其他區分所有權人或住戶主張權利，是原
    告自不得依上開「建物現況確認表」第2 項之約定事項，主
    張不論被告是否知悉，均應負損害賠償責任或解約責任。
四、綜上所述，上開增建部分並非系爭買賣契約之標的，縱使有
    占用他人土地，原告亦不得請求被告負瑕疵擔保之責任。況
    且，縱認上開增建部分為系爭買賣契約之標的，惟因原告於
    契約成立時，已知有權利之瑕疵，被告亦不負擔保之責。原
    告自不得請求被告負損害賠償責任或請求減少價金。原告請
    求被告給付原告400 萬元為無理由，應予駁回。本件原告之
    訴並無理由，從而其假執行之聲請亦失所據，應併予駁回。
五、本案事證已臻明確，兩造其餘主張陳述及所提之證據，經審
    酌後認於本判決結果不生影響，爰不一一贅述，附此敘明。
六、結論：原告之訴為無理由，依民事訴訟法第78條，判決如主
    文。
中    華    民    國    97    年    11    月    28    日
                  民事第二庭    法  官  連育群
以上正本係照原本作成
如對本判決上訴，須於判決送達後20日內向本院提出上訴狀
中    華    民    國    97    年    11    月    28    日
                                書記官  蕭佩宜


司法院資訊處製作；財團法人民間司法改革基金會備份。
